【裁判字號】    96,訴,2855
【裁判日期】    970530
【裁判案由】    殺人未遂等
【裁判全文】
臺灣板橋地方法院刑事判決              96年度訴字第2855號
公  訴  人  臺灣板橋地方法院檢察署檢察官
被      告  戊○○
選任辯護人  薛銘鴻  律師
            林麗芬  律師
上列被告因殺人未遂等案件，經檢察官提起公訴（96年度偵字第
543、6732號、96年度偵緝字第77號），本院判決如下：
    主  文
戊○○共同殺人未遂，處有期徒刑玖年陸月，可發射子彈，具有
殺傷力之不明改造槍枝壹支及扣案之9 厘米制式子彈壹顆均沒收
。又故買贓物，處有期徒刑捌月，減為有期徒刑肆月。又共同變
造身分證、駕駛執照，足以生損害於公眾及他人，處有期徒刑陸
月，減為有期徒刑月，扣案之「庚○○」身分證及普通小型車
駕駛執照上換貼戊○○照片各壹紙均沒收。又以加害生命、身體
之事，恐嚇他人致生危害於安全，處有期徒刑捌月，減為有期徒
刑肆月。又意圖為自己不法之所有，以恐嚇使人本人之物交付未
遂，處有期徒刑壹年，減為有期徒刑陸月。又意圖為自己不法之
所有，以恐嚇使人本人之物交付未遂，處有期徒刑壹年，減為有
期徒刑陸月。又意圖為自己不法之所有，以恐嚇使人本人之物交
付未遂，處有期徒刑壹年，減為有期徒刑陸月。又未經許可，持
有子彈，處有期徒刑拾月，併科罰金新臺幣柒萬元，罰金如易服
勞役以新臺幣壹仟元折算壹日，減為有期徒刑伍月，併科罰金新
臺幣萬伍仟元，罰金如易服勞役以新臺幣壹仟元折算壹日，扣
案之具直徑約9 厘米金屬彈頭之土造子彈伍顆均沒收。應執行有
期徒刑拾貳年，併科罰金新臺幣萬伍仟元，罰金如易服勞役以
新臺幣壹仟元折算壹日，可發射子彈，具有殺傷力之不明改造槍
枝壹支、扣案之9 厘米制式子彈壹顆、具直徑約9 厘米金屬彈頭
之土造子彈伍顆、「庚○○」身分證、普通小型車駕駛執照上換
貼戊○○照片各壹紙均沒收。
    理  由
一、戊○○於民國（下同）95年2 月15日凌晨1 時許，在台北縣
    三重市○○○路上，因積欠丁○○新臺幣（下同）10萬元之
    債務，遭丁○○催討而發生口角，即心生不滿，與某年籍不
    詳之成年人基於殺人及未經許可，持有可發射子彈，具有殺
    傷力之不明改造槍枝及未經許可，持有子彈之犯意聯絡，於
    同日2 時15分許，未經許可，持有可發射子彈，具有殺傷力
    之不明改造槍枝乙支及9 厘米制式子彈2 顆，前往丁○○台
    北縣三重市○○街416 號2 樓住處樓下附近埋伏，後丁○○
    駕車載同其妻兒乙○○等一同返回上開住處對面之377 號茶
    行前時，乙○○先下車帶同其子走至對面，丁○○則逆向將
    車在上開茶行前，嗣丁○○自駕駛座下車（即靠茶行一側）
    準備鎖上車門時，戊○○自對面走上前去，隔著丁○○所停
    放上開車輛（即靠馬路一側）對丁○○叫其綽號「老三」，
    接著罵三字經後，即持上開槍彈朝丁○○之左胸先後射擊子
    彈2 顆（惟第2 顆子彈當時已撞擊但並未擊發，且該子彈掉
    落在上開現場，後經警到場查獲扣案），致丁○○因之受有
    槍傷性肝臟裂傷、總膽管穿孔及左側血胸之傷害，嗣原在附
    近等候之該男子即駕車上前停在丁○○上開車輛右側旁，戊○○隨即坐進上開車輛之右前座後，一同逃逸離去上開現場
    。乙○○見狀即走回上開現場，報警到場處理，並扣得上開
    已撞擊但未擊發之制式9 厘米子彈乙顆、制式9 厘米彈殼乙
    顆，再將丁○○送醫急救，自其左胸處取下上開制式9 厘米
    彈頭乙顆，丁○○始倖免於難。
二、戊○○於95年7 月下旬某日，因上開殺人未遂案件遭臺灣板
    橋地方法院檢察署通緝時（按戊○○係於95年4 月26日，因
    經傳拘未到，始遭臺灣板橋地方法院檢察署以丙○榮偵體緝
    字第1842號通緝中），為隱匿其身分，明知年籍不詳綽號「
    小張」之成年男子所持有之庚○○身分證及普通小型車駕駛
    執照各乙紙，均係來路不明之贓物，竟仍先以2 萬元之代價
    ，向「小張」故買之，再與「小張」基於變造上開庚○○身
    分證及普通小型車駕駛執照之犯意聯絡，同時交付其個人之
    照片2 紙，再由「小張」以將上開庚○○身分證及普通小型
    車駕駛執照上照片欄換貼成上開戊○○照片之方式，而變造
    上開庚○○身分證及普通小型車駕駛執照各乙紙，分別足生
    損害於庚○○本人、戶政機關對身分證及監理機關對駕駛執
    照核發、管理之正確性。
三、戊○○因上開槍殺丁○○事件，經丁○○報警處理後，戊○○另基於恐嚇之犯意，於95年8 月9 日7 時51分許，以其當
    時所持用0000000000號行動電話，傳送「老三（即丁○○之
    綽號），你別以為無代誌，哪天我心情歹你就卡小心，我還
    會再找你」等語之簡訊給丁○○，使丁○○因之心生畏懼，
    致生危害於丁○○生命、身體之安全。
四、戊○○於95年7 至11月間，因上開殺人未遂案件遭臺灣板橋
    地方法院檢察署通緝時（按戊○○係於95年12月21日12時50
    分許，始在台北縣土城市○○街1 號「台北看守所」之會客
    室內遭警緝獲），欠缺盤纏花用，竟基於為自己不法所有之
    意圖，先後於：
  (一)於95年7 月25日9 時46分許，得知李學益將在台北縣三重市
    ○○路與龍門路口處興建「及第金站」之建築工地，即以其
    當時所持用0000000000號行動電話，傳送「請轉告建設公司
    負責人李學益須匯款新臺幣500 萬元至其所有華南銀行板橋
    分行000000000000號之帳戶內，否則將對工地不利」等語之
    簡訊3 通，恐嚇上開工地廣告售屋公司之負責人甲○○，經
    甲○○轉告上開工地負責人李學益後，致甲○○、李學益均
    因之心生畏懼，而均生危害於甲○○、李學益生命、身體、
    財產之安全。惟因上開工地當時尚未開工，且甲○○已報警
    處理，李學益始未匯款予戊○○而未遂。
  (二)於95年10月15日4 時許，前往合康建設股份有限公司（下稱
    合康公司）台北縣三重市○○路與三信路口處之建築工地招
    待所前，先持不明器物毀損上開招待所之玻璃乙片後，再倒
    入汽油點火引燃（按起訴書誤載為「汽油彈」，且並未因之
    燒燬任何財物，亦未據告訴）；再於翌（16）日10許，以其
    當時所持用上開0000000000號行動電話撥打上開招待所00-
    00000000號市內電話予合康公司行銷經理己○○接聽，並以
    「上開縱火是其所為，在7 日內匯款100 萬元至其所有華南
    銀行000000000000號帳戶內」等語恐嚇己○○，經己○○轉
    告合康公司負責人後，致己○○等均因之心生畏懼，而均生
    危害於己○○等生命、身體、財產之安全。惟己○○因事後
    報警處理，合康公司始未匯款予戊○○而未遂。
  (三)於95年10月15日4 時許，前往陸江建設股份有限公司（下稱
    陸江公司）台北縣三重市○○路與三信路口處之建築工地招
    待所（按該招待所係在合康公司上開建築工地招待所旁）前
    ，持不明器物毀損上開招待所之玻璃乙片（惟未據告訴）；
    再於翌（16）日10許及95年11月10日17時許，以其當時所持
    用上開0000000000號行動電話撥打上開招待所00-00000000
    號市內電話予陸江公司行銷專案經理辛○○接聽，戊○○即
    以「上開毀損是其所為，在7 日內匯款100 萬元至其所有華
    南銀行000000000000號帳戶內」等語恐嚇辛○○，經辛○○
    轉告合康公司副總經理李明寬後，致辛○○、李明寬均因之
    心生畏懼，而均生危害於辛○○、李明寬生命、身體、財產
    之安全。惟辛○○因事後報警處理，陸江公司始未匯款予戊○○而未遂。
五、戊○○另基於未經許可，持有子彈之犯意，於95年間某日，
    在台灣地區某不詳個人防衛器材店，購入具直徑約9 厘米金
    屬彈頭，具有殺傷力之土造子彈7 顆，而未經許可持有之。
    嗣經警於95年12月21日12時50分許，在台北縣土城市○○街
    1 號「台北看守所」之會客室內查獲後，並扣得上開變造身
    分證及駕駛執照各乙張，另在其台北縣五股鄉○○路16巷43
    號2 樓住處內扣得上開土造子彈7 顆（按其中2 顆土造子彈
    ，已經內政部警政署刑事警察局試射用罄）。
六、案經丁○○、庚○○訴由及台北縣政府警察局三重分局報請
    臺灣板橋地方法院檢察署檢察官偵查起訴。
    理  由
一、訊據被告戊○○固坦承上開事實二、至五全部犯行，惟矢口
    否認上開事實一、犯行，辯稱：伊雖認識丁○○，惟並未槍
    殺過告訴人丁○○未遂，亦未曾持有上開槍彈乙批云云。經
    查：
  (一)上開事實二、至五、部分：被告被訴上開事實二、至五、之
    全部犯行，業據被告於本院審理時均坦承不諱，核與告訴人
    丁○○於警詢、偵查中及本院審理時此部分指訴之情節、告
    訴人庚○○於警詢中指訴之情節及被害人甲○○、己○○、
    辛○○3 人於警詢、偵查中指述之情節，均相符合，復有扣
    案之經變造之上開庚○○身分證及駕駛執照各乙紙、恐嚇告
    訴人胡天天之簡訊影本乙紙、恐嚇被害人甲○○之簡訊影本
    乙紙、95年11月10日17時許恐嚇被害人辛○○之通訊監察譯
    文乙份、被告上開華南銀行帳號、陸江公司電話之字條各乙
    紙、華南銀行板橋分行000000000000號帳戶之開戶申請書、
    交易往來明細表各乙份及查獲現場照片影本3 紙，在卷可稽
    ，且扣案之上開土造子彈7 顆，經送請內政部警政署刑事警
    察局鑑定之結果，為具直徑約9 厘米金屬彈頭之土造子彈，
    經採樣2 顆試射，均可擊發，認具殺傷力，此有該局96年1
    月10日刑鑑字第0960000156號槍彈鑑定書乙份可佐，足堪認
    定。被告上開事實二、至五、之全部犯行均臻明確，應予依
    法論科。
  (二)上開事實一、部分：
  1.被告及其辯稱於本件準備程序時，雖主張證人即告訴人丁○○及證人乙○○2 人於偵查中證述之詞，因未經其等對該2
    位證人行詰問或對質之權，均無證據能力云云，惟證人丁○○及乙○○2 人於偵查中作證前，不僅均經其等2 人先行依
    法具結在案，且證人丁○○及乙○○2 人亦經本院於審判期
    間依法傳喚到案，並由被告之辯護人對其等2 人行交互詰問
    在案，顯以保障被告及其辯護人對證人丁○○及乙○○2 人
    之詰問及對質權利，則證人丁○○及乙○○2 人於偵查中證
    述之詞，除有「顯不可信之情況」外，依刑事訴訟法第158
    條之3 及第159 條之1 第2 項之規定，自均據有證據能力，
    合先敘明。
  2.被告上開事實一、之犯行，業據證人即告訴人丁○○於偵查
    中及本院審理時證稱：「（95年2 月15日如何被槍擊？）戊○○欠我錢，那一天一點多我跟我太太在三重正義北路遇到
    他，跟他要錢，沒有要到，我跟我太太回家時，他已在樓下
    等我，我車停好後下車時他就罵我一聲，就對我開槍，他朝
    我的胸部開，第一槍就打到我的胸部，我就趕快躲到旁邊去
    ，還有聽到一聲.... ， 我太太大叫，他就跑掉」、「（是
    否確定是戊○○對你開槍？）確定，因為他罵我時，我有正
    面看到才會打到胸部」、「（你有無看到他拿槍的樣子？）
    不確定，只知道是槍」、「（是否認識被告？）認識」、「
    （何關係？）朋友關係」、「（95年2 月15日凌晨2 時15分
    你是否遭人槍擊？）是」、「（何人槍擊你？）被告戊○○
    」、「（當時的情形為何？）二點多我要帶我太太吃點心，
    在正義北路遇到被告，他有欠我一點錢，我向他要錢，他說
    沒有，當時我們講話都有大聲一點，後來我就去吃東西，回
    到我三重市○○街377 號店前，他就開槍，當時我已經下車
    要鎖車門，被告當時站在我鎖車門的對面，我與被告是面對
    面，第一槍我左胸就中了，第二槍好像是卡彈，我不知道有
    沒有射擊，沒有打到我，我就跑到377 號旁邊的巷子裡，被
    告就沒有再追過來，我就打電話叫我弟弟將我送醫院」、「
    （被告如何到你店門口？）被告有開車」、「（他是從駕駛
    座下車嗎？）.... ， 我沒有注意到他開車過來停車，是他
    .... 先 叫我的「老三」，罵三字經，我抬頭才知道是他，
    他就開槍」、「（當時你太太作何事？）我太太在對面，剛
    好牽我兒子要先回家。被告開槍之後，我太太再跑回來現場
    」、「（你在警詢筆錄第2 頁倒數第4 行所言是否實在？）
    實在」、「（你在上開筆錄中說戊○○欠你十萬元，是否正
    確？）是」、「（他跟你借十萬元有無借據或其他憑證？）
    沒有」、「（十萬元不是小數目，為何沒有寫借據或其他憑
    證？）  朋友之間就是信任，我想不用寫借據」、「（十萬
    元如何拿給被告？）他去我377 號的店內，我叫我太太去領
    ，我再拿現金給他的」、「（何時的事情？）距離現在4 、
    5 年前」、「（你有向他討回嗎？）我有向他討，他說現在
    沒有，慢一點再還」、「（你說你去吃東西時，在正義北路
    遇到戊○○，地點為何？）正義北路上「好樂迪」騎樓下」
    、「（你向被告要錢時，你和被告說話比較大聲，你太太有
    無看到？）應該是有看到，我太太當時在車上，我是在半路
    上看到戊○○才下車跟他討債」、「（你車停在那裡？）停
    在好樂迪的對面路邊」、「（當時現場還有誰看到？）路邊
    的人，我都不認識」、「（你回去377 號茶行之前去那裡？
    ）我帶我太太去吃正義北路上的三和夜市東西」、「（你和
    你太太、小孩，還有誰？）沒有其他人」、「（吃東西完就
    直接回去茶行？）稍微逛一下就回去」、「（你是鎖駕駛座
    的車門嗎？）是」、「（駕駛座的車門是靠茶行那邊嗎？）
    是」、「（被告開什麼車過去你有沒有看到？）沒有注意」
    、「（什麼顏色的車？）忘記了」、「（被告停車的方向與
    你的車相反？）是」、「（被告的駕駛座是靠近你的茶行還
    是靠外側？）靠外側」、「（你是站在比較靠近茶行的地點
    被射擊？）是」、「（請提示上開案卷第12頁現場圖，為何
    現場圖繪製的位置你不是在靠近茶行的地點？）這是誰畫的
    我不知道」、「（你有看到被告哪一隻手拿槍？）右手」、
    「（被告當天是壹個人開車去？）我不知道」、「（你被打
    中一槍時，你有沒有叫你太太？）沒有，我大叫一聲『啊』
    」、「（當時你茶行的對面是否有貳支監視攝影機？）有」
    、「（你有沒有調閱上開二支監視錄影帶看？）沒有，我住
    院二、三個多月」、「（當天凌晨二點左右你有無先載你妹
    妹去朋友家這件事？）我是胡玉君的三哥，當天我有載我妹
    妹去她朋友家，幾點我忘記了，是去三和夜市吃東西之前的
    事情，那時還沒有在好樂迪前遇到被告，她可能是聽別人說
    這件事情」、「（胡玉君有看到你被被告槍擊的過程？）沒
    有」等語（見96年度偵緝字第77號偵查卷第38、39頁、本院
    卷96年12月27日審判筆錄第3 至9 頁）綦詳，不僅核與證人
    即告訴人丁○○之妻乙○○於偵查中及本院審理時證稱：「
    （是否目擊你先生被槍擊？）有，車子開到三重碧華街377
    號店門口，我先牽我小孩下車，福先去把車停好，.... ，
    罵一句三字經，然後聽到.... 槍 聲，聽到福大叫，....
    ，就把車開走了，我就送我先生去醫院」、「（有無看到戊○○拿著槍？）有，他就朝著福的方向開，.... 」 、「（
    陳與你先生有何糾紛？）陳有向我先生借十萬元沒還，跟他
    討錢他就不高興，槍擊前有碰到他跟他要錢」、「（是否確
    定陳開槍？）確定」、「（是否認識戊○○？）我有看過」
    、「（95年2 月15日凌晨2 時15分，你先生丁○○是否在碧
    華街377 號前遭槍擊？）是」、「（丁○○被誰槍擊？）我
    知道，我有看到，是戊○○，就是『阿醜』」、「（當時槍
    擊情形為何？）我們車子開到碧華街377 號茶行前停車，我
    就先牽我小孩下車，丁○○再把車子停到裡面一點，我跟小
    孩先走到茶行對面，就看到壹台黑色的車子開過來在我先生
    車子旁邊停下來，.... ， 他罵了三字經就朝丁○○開槍了
    ，我聽到.... 槍 聲，我聽到第一槍時，我就聽到我先生叫
    『啊』，我就趕快抱我小孩躲起來，車子就開走，我就跑到
    對面找我先生，我在茶行隔壁巷子找到我先生，我就送他去
    院」、「（你看到戊○○時，你的位置在何處？）我就在茶
    行左前對面」、「（你如何能確認槍擊妳先生的人就是戊○○？）我有看到戊○○的上半身，我有看到戊○○側面的臉
    」、「我先下車，我聽到戊○○罵三字經時，我才轉回頭看
    ，同時戊○○也開槍，他已經在黑色小客車的右前座那邊」
    、「（你回頭看時，已經看到被告在右前座那邊，你可以確
    定他是從右前座下車嗎？）不能」、「（你有看到妳先生已
    經躲到巷子裡面了嗎？）沒有，當時我躲在對面，他們車子
    開走了，我才去找我先生」、「（你何時去躲起來？）我聽
    到他罵三字經，我就回頭看，接著我聽到第一槍時，我就趕
    快抱小孩躲在對面的另外壹台車子的後面」、「（隔多久開
    第二槍？）連續」、「（你躲在車子後面之後才聽到第二槍
    ？）我在躲的同時就聽到第二聲槍響」、「.... ， 開完馬
    上就開了，那時候我很緊張。.... ， 第一槍之後是第二槍
    ，.... 」 、「（你躲到車子後面之後，你有看到妳先生在
    那裡？）我沒有看到」、「（妳先生有借被告金錢？）有，
    十萬元」、「（錢如何交給他？）他去茶行拿的」、「（誰
    交給被告的？）是我去領，我先生交給他的」、「（被告借
    這十萬元有無借據或其他憑證？）沒有」、「（借這十萬元
    是多久之前的事情？）好幾年了」、「（大約幾年前？）我
    不知道，我只知道很多年了」、「（在案發當天之前，妳先
    生有跟戊○○要過這十萬元？）有」、「（要過幾次？）1
    、2 次」、「（案發當天妳先生在何處遇到戊○○跟他要這
    十萬元？）正義北路好樂迪」、「（如何在正義北路的好樂
    迪遇到？）我們要去吃東西，在那裡逛來逛去，就在那裡遇
    到戊○○」、「（妳先生遇到戊○○時，你在何處？）在車
    子裡面」、「（妳先生如何遇到戊○○？）我先生走在路上
    遇到的」、「（你為何在車子裡面？）他們先下車，我在車
    上拿我小孩的衣服，所以我在後面」、「（妳先生有和戊○○為何討這十萬元發生爭執？）我有聽到他們二個人講話比
    較大聲一點，然後我們就回家了」、「（在好樂迪騎樓碰到
    被告後，還有去那裡？）就回家了，沒有去吃東西，因為心
    情不好」、「（你們去吃東西之前，妳先生有載她的妹妹胡
    玉君去她的朋友家？）有」、「（你們開車回到碧華街377
    號茶行前時，妳先生的車頭朝哪個方向？）從茶行往外看，
    我先生的車子車頭朝左邊」、「（.... ， 被告的車頭朝哪
    個方向？）從茶行往外看是往右邊」、「（你聽到被告罵三
    字經就開槍，開槍時妳先生站在什麼位置？）要下車的駕駛
    座位置，因為他要鎖門」、「（你聽到被告罵三字經之前，
    有無聽到被告說什麼？）沒有」、「（他有無喊妳先生的名
    治或綽號？）他叫我先生『老三（台語）』，然後就罵三字
    經」、「（你那時候已經走到茶行對面，你有無看到開槍或
    是只聽到槍聲？）我聽到三字經就回頭看，我有看到被告開
    第一槍，之後我就抱小孩躲起來，第二槍.... 我 只有聽到
    聲音」、「（碧華街377 號有無裝設路燈？）對面有」、「
    （在半夜二點多，你還看得清楚被告的長相？）清楚，我沒
    有近視」、「（你說你有看到被告開第一槍，被告是用哪一
    隻手拿槍？）右手」、「（妳先生中槍時，有無叫你或小孩
    躲起來？）沒有」、「（你看到妳先生中槍後，你有無說什
    麼話或叫妳先生躲起來？）沒有」、「（.... ， 車上有幾
    個人？）沒有看到裡面的人」、「（證人於警詢中陳述說應
    是二人，其中壹個人對我先生開槍，那名歹徒我認識，今日
    為何說你不知道車上有幾個人？）因為那時候我看到被告在
    副駕駛座旁邊的位置，他開完槍之後，車子馬上開走，我想
    說旁邊應該有人在開車」、「（你當天有無看到妳先生中幾
    槍？）中一槍，是我送他去醫院的，我送他去醫院我才知道
    」、「（你是猜測有另外一個人坐在駕駛座開車？你實際上
    沒有看到？）是」、「（你們如何去醫院？）我叫我小叔開
    車載我們去新光醫院，因為我們叫救護車很久都還沒有來」
    等語（見96年度偵緝字第77號偵查卷第39頁、本院卷96年12
    月27日審判筆錄第10至17頁）相符，且台北縣政府警察局三
    重分局97年2 月12日函送本件之案發現場監視錄影畫面光碟
    乙片，經本院當庭播放勘驗後，其結果確為「一光碟內之影
    像檔案因是以攝影機對著監視系統播放畫面而拍攝，時間長
    約1 分26秒，僅是就被害人丁○○所駕駛車輛到達至疑為兇
    嫌所乘坐車輛離去止拍攝。(二)畫面一開始，被害人丁○○駕
    駛之小客車（下稱Ａ車）從畫面上方駛入（係自逆向車道駛
    入）並在畫面右方之道路旁停車，於約49秒時，Ａ車之大燈
    熄滅，於約53秒時，畫面左方之道路旁出現乙○○牽著一名
    小孩行走，同時由畫面下方駛入一部小客車（下稱Ｂ車），
    Ｂ車出現後，有明顯踩煞車燈，並放慢速度，於約1 分03秒
    時，停在畫面上Ａ車的左側。在Ａ車停下前，於約1 分02秒
    時，道路左方之道路旁，明顯出現一名男子，站在Ｂ車後來
    停車位置之左側，面向Ａ車，上開男子於Ｂ車接近時走向Ｂ
    車，於約1 分09秒時坐進Ｂ車，旋即關上車門，Ｂ車於約1
    分12秒載上開男子一同離去。(三)乙○○於約53秒時牽著小孩
    出現在畫面左方之道路旁，於約1 分03秒時，走至畫面左下
    方道路旁，於約1 分04秒時，明顯抱著小孩躲至路旁車輛後
    方蹲下，於約1 分18秒時，又抱著小孩回到前述畫面左方之
    道路旁，並走向Ａ車」等情屬實，此有本院97年3 月27日審
    判筆錄之勘驗筆錄及其附近翻拍照片22張可憑，復有告訴人
    丁○○所提出新光醫院診斷證明書乙紙、警員到場後所繪之
    現場圖、在上開現場所扣得上開已撞擊但未擊發之制式9 厘
    米子彈、制式9 厘米彈殼各乙顆及自告訴人丁○○左胸處所
    取出上開制式9 厘米銅包衣彈頭乙顆，此亦有內政部警政署
    刑事95年5 月1 日0000000000號槍彈鑑定書及96年3 月13日
    刑鑑字第096000 24377號槍彈鑑定書各乙份可稽，足認告訴
    人丁○○於上開時地，確曾先與被告為追討上開10萬債務乙
    事發生口角，即於同日稍後遭預先埋伏在告訴人丁○○上開
    住處附近路旁之人，走上前持槍朝告訴人丁○○左胸射擊其
    左胸2 槍，旋即坐上由某成年人所駕駛前來停在告訴人丁○○停放上開車輛右側旁之自用小客車離去上開現場等情，均
    堪認定。
  3.雖告訴人丁○○與證人乙○○2 人於本院審理時就當天告訴
    人丁○○遭被告槍擊之經過細節，諸如：被告是否搭車到場
    後，立即下車對告訴人丁○○開槍後，再行上車離去、被告
    對告訴人丁○○共開幾槍等，雙方證述內容，容不完全一致
    ，且上開案發現場監視錄影畫面光碟乙片，經本院當庭播放
    勘驗後，且「(四)上開勘驗之畫面並不十分清晰，亦無監視錄
    影現場之聲音，且當時路面潮濕反光，無法看出上開男子有
    無開槍之動作、聲音，亦無法看出上開男子之外型、特徵、
    長相，亦無法看出Ｂ車上之人有無下車？車上之人有無開槍
    之動作、聲音？車內人數？亦無法辨別出丁○○所在位置及
    動作。(五)經擷取列印靜態連續畫面共22張為附件附卷」等情
    ，此亦有本院上開97年3 月27日審判筆錄之勘驗筆錄及其附
    近翻拍照片22張可憑，雖堪認定，惟：(1)「在Ａ車停下前，
    於約1 分02秒時，道路左方之道路旁，明顯出現一名男子，
    站在Ｂ車後來停車位置之左側，面向Ａ車，上開男子於Ｂ車
    接近時走向Ｂ車，於約1 分09秒時坐進Ｂ車，旋即關上車門
    ，Ｂ車於約1 分12秒載上開男子一同離去」，業據本院勘驗
    明確，有如上述，則被告當時應係預先埋伏在告訴人丁○○
    上開住處附近路旁，嗣告訴人丁○○開車返回上開住處時，
    再走上前持槍朝告訴人丁○○左胸射擊其左胸2 槍，旋即坐
    上由某成年人所駕駛前來停在告訴人丁○○停放上開車輛右
    側旁之自用小客車離去上開現場乙情，應堪認定。(2)本件告
    訴人丁○○於95年2 月15日凌晨1 時許，在其上開住處前遭
    被告槍擊乙事，距證人乙○○於本院作證之時間即96年12月
    27日，相去已逾1 年10月之久，且告訴人丁○○係遭被告於
    上開時地直接面對面持槍射擊之人，其間相距應甚接近，而
    告訴人丁○○本人就其遭被告於上開時地持槍射擊2 發子彈
    乙情，亦迭次於偵查中及本院審理時，前後證述一致，且上
    開現場經警到場處理後，亦確僅有扣得上開已撞擊但未擊發
    之9 厘米制式子彈、9 厘米制式彈殼各乙顆及自告訴人丁○○左胸處取出之上開9 厘米制式銅包衣彈頭乙顆在卷，是被
    告於上開時地持槍對告訴人丁○○所射擊之子彈，揆諸上述
    ，應先後共有2 發，僅其中第2 發雖已撞擊彈底，但未擊發
    出去而已，則證人乙○○於本院審理時上開證述之內容，縱
    與告訴人丁○○存有上述矛盾之處，自仍應以告訴人丁○○
    上開證述之內容，較屬可信，至為灼然。
  4.又被告於本院審理時雖矢口否認上開事實一、之犯行云云，
    惟被告上開事實一、之犯行，不僅業據被告本人於警詢中自
    白在卷（見96偵字第543 號偵查卷第17頁）在卷，且證人即
    告訴人丁○○及證人乙○○2 人亦均證述明確在卷，有如上
    述，且被告於告訴人丁○○遭槍擊後之95年8 月9 日7 時51
    分許，確曾以其當時所持用0000000000號行動電話，傳送「
    老三（即丁○○之綽號），你別以為無代誌，哪天我心情歹
    你就卡小心，我還會再找你」等語之簡訊給告訴人丁○○乙
    節（即上開事實三、），亦據被告於本院審理時供承不諱，
    有如上述，另被告確曾於95年2 月15日凌晨1 時許，在台北
    縣三重市○○○路上，因積欠告訴人丁○○上開10萬元之債
    務，遭告訴人丁○○催討而與告訴人丁○○發生口角乙情，
    業據證人即告訴人丁○○及證人乙○○2 人證述明確，並據
    本院認定在卷，亦如上述，除此之外，被告與告訴人丁○○
    間，自95年2 月15日起至8 月9 日止，即查無其他任何恩怨
    之具體事證存在，是告訴人丁○○於上開時地遭人持槍射擊
    2 發子彈乙事，應係被告所為，至為顯然。被告上開所辯，
    顯係事後卸責之詞，不足採信。
  5.綜上所述，被告上開事實一、之犯行亦臻明確，應予依法論
    科。
二、核被告上開事實一、所為，係犯槍砲彈藥刀械管制條例第8
    條第4 項之未經許可，持有可發射子彈，具有殺傷力之改造
    槍枝罪、第12條第4 項之未經許可，持有子彈罪、刑法第27
    1 條第2 項、第1 項之殺人未遂罪；上開事實二、所為，係
    犯刑法第349 條第2 項之故買贓物罪、第212 條之變造身分
    證、駕駛執照罪；上開事實三、所為，係犯刑法第305 條之
    以加害生命、身體之事，恐嚇他人致生危害於安全罪；上開
    事實四、(一)至(三)所為，均係犯刑法第346 條第3 項、第1 項
    之意圖為自己不法之所有，以恐嚇使人將本人之物交付未遂
    罪；上開事實五、所為，則係犯槍砲彈藥刀械管制條例第12
    條第4 項之未經許可，持有子彈罪。被告於上開事實一、犯
    罪後，刑法第33條、第51條、第55條有關法定罰金刑、定應
    執行刑、牽連犯之規定，業於94年2 月2 日經修正公布，並
    自95年7 月1 日起生效施行，經本院比較修正前後之規定，
    以修正前之規定，為有利於被告，應依刑法第2 條第1 項前
    段之規定，從修正前刑法第33條、第51條、第55條之規定處
    斷，合先敘明。被告於上開事實一、中，以一行為而同時持
    有上開不明改造槍枝乙支及9 厘米制式子彈2 顆之行為間，
    有一行為而觸犯數罪名之想像競合關係，為想像競合犯，應
    依刑法第55條之規定，從一重之持有可發射子彈，具有殺傷
    力之改造槍枝乙罪處斷。被告就上開事實一、所犯上開殺人
    未遂、持有改造槍枝2 罪間，復有方法、結果之牽連關係，
    為牽連犯，應依修正前刑法第55條之規定，從一重之殺人未
    遂乙罪處斷。被告就上開事實一、所犯殺人未遂罪與該男子
    間及上開事實二、所犯變造身分證、駕駛執照罪與「小張」
    間，均有犯意聯絡及行為分擔，均為共同正犯。被告就所犯
    上開事實一、之殺人未遂罪與上開事實二、至五、各罪間，
    其犯意各別，應予分論併罰。爰審酌被告本件犯罪之動機、
    目的、手段，對告訴人丁○○、庚○○，被害人甲○○、李
    學益、己○○、辛○○、李明寬等所生危害之程度，對戶政
    機關、監理機關對身分證、駕駛執照管理之正確性及被告犯
    罪後之態度等一切情狀，量處如主文所示之刑。惟中華民國
    九十六年罪犯減刑條例業自96年7 月16日起生效施行，被告
    就上開事實二、至五、所犯上開各罪，應依該條例第2 條第
    1 項第3 款、第7 條、第10條之規定，均減其宣告刑2 分之
    1 ，再定其應執行之刑，並就罰金部分諭知易服勞役之折算
    標準，以資儆懲。
三、上開不明改造槍枝乙支，雖未據扣案在案，惟既具有殺傷力
    ，應屬違禁物，復無法證明其已滅失不存，自仍應與亦屬違
    禁物之扣案上開9 厘米制式子彈乙顆及具直徑約9 厘米金屬
    彈頭之土造子彈5 顆（按扣案之另2 顆土造子彈，則已經試
    射用罄），依刑法第38條第1 項第1 款之規定，均宣告沒收
    之。另扣案之上開「庚○○」身分證、普通小型車駕駛執照
    上換貼被告照片各乙紙，則均為被告所有供上開犯罪所用之
    物，應依刑法第38條第1 項第2 款之規定，亦均宣告沒收之
    。
據上論斷，應依刑事訴訟法第299 條第1 項前段，槍砲彈藥刀械
管制條例第8 條第4 項、第12條第4 項，刑法第2 條第1 項前段
、第11條前段、刑法第28條、第212 條、第271 條第1 項、第2
項、第305 條、第346 條第1 項、第3 項、第349 條第2 項、修
正前第55條、第55條、修正前第51條第5 款、第42條第3 項、第
38 條 第1 項第1 款、第2 款，刑法施行法第1 條之1 第1 項、
第2項 前段，中華民國九十六年罪犯減刑條例第2 條第1 項第3
款、第7 條、第10條、第11條，中華民國判決如主文。
中    華    民    國    97    年    5     月    30    日
                刑事第十二庭  審判長法  官  戴嘉清
                                    法  官  陳信旗
                                    法  官  林晏鵬
以上正本證明與原本無異
如不服本判決應於送達後10日內向本院提出上訴狀
                                    書記官  陳映孜
中    華    民    國    97    年    5     月    30    日
附錄法條：槍砲彈藥刀械管制條例第8 條、第12條、刑法第212
條、第216條、第271條、第305條、第346條、第349條
槍砲彈藥刀械管制條例第8條
未經許可，製造、販賣或運輸鋼筆槍、瓦斯槍、麻醉槍、獵槍、
空氣槍或第4條第1項第1款所定其他可發射金屬或子彈具有殺傷
力之各式槍砲者，處無期徒刑或5年以上有期徒刑，併科新臺幣1
千萬元以下罰金。
未經許可，轉讓、出租或出借前項所列槍枝者，處 5 年以上有期
徒刑，併科新臺幣 1 千萬元以下罰金。
意圖供自己或他人犯罪之用，而犯前二項之罪者，處無期徒刑或
 7 年以上有期徒刑，併科新臺幣 1 千萬元以下罰金。
未經許可，持有、寄藏或意圖販賣而陳列第 1 項所列槍枝者，處
 3年以上10年以下有期徒刑，併科新臺幣700萬元以下罰金。
第 1 項至第 3 項之未遂犯罰之。
槍砲彈藥刀械管制條例第12條
未經許可，製造、販賣或運輸子彈者，處 1 年以上 7 年以下有
期徒刑，併科新台幣 500 萬元以下罰金。
未經許可，轉讓、出租或出借子彈者，處 6 月以上 5 年以下有
期徒刑，併科新台幣 300 萬元以下罰金。
意圖供自己或他人犯罪之用，而犯前二項之罪者，處 3 年以上
10 年以下有期徒刑，併科新台幣 700 萬元以下罰金。
未經許可，持有、寄藏或意圖販賣而陳列子彈者，處 5 年以下有
期徒刑，併科新台幣 300 萬元以下罰金。
第 1 項至第 3 項之未遂犯罰之。
中華民國刑法第212條
（偽造變造特種文書罪）
偽造、變造護照、旅券、免許證、特許證及關於品行、能力服務
或其他相類之證書、介紹書，足以生損害於公眾或他人者，處1
年以下有期徒刑、拘役或3百元以下罰金。
中華民國刑法第216條
（行使偽造變造或登載不實之文書罪）
行使第 210 條至第 215 條之文書者，依偽造、變造文書或登載
不實事項或使登載不實事項之規定處斷。
中華民國刑法第271條
（普通殺人罪）
殺人者，處死刑、無期徒刑或 10 年以上有期徒刑。
前項之未遂犯罰之。
預備犯第 1 項之罪者，處 2 年以下有期徒刑。
中華民國刑法第305條
（恐嚇危害安全罪）
以加害生命、身體、自由、名譽、財產之事，恐嚇他人致生危害
於安全者，處2年以下有期徒刑、拘役或3百元以下罰金。
中華民國刑法第346條
（單純恐嚇罪）
意圖為自己或第三人不法之所有，以恐嚇使人將本人或第三人之
物交付者，處6月以上5年以下有期徒刑，得併科1千元以下罰金
。
以前項方法得財產上不法之利益，或使第三人得之者，亦同。
前二項之未遂犯罰之。
中華民國刑法第349條
（普通贓物罪）
收受贓物者，處 3 年以下有期徒刑、拘役或 5 百元以下罰金。
搬運、寄藏、故買贓物或為牙保者，處 5 年以下有期徒刑、拘役
或科或併科 1 千元以下罰金。
因贓物變得之財物，以贓物論。


司法院資訊處製作；財團法人民間司法改革基金會備份。
